【裁判字號】    94,重訴,112
【裁判日期】    950505
【裁判案由】    損害賠償
【裁判全文】
臺灣高雄地方法院民事判決             94年度重訴字第112號
原      告  丁○○
訴訟代理人  林敏澤律師
            李亭萱律師
被      告  乙○○
訴訟代理人  尤中瑛律師
被      告  丙○○
訴訟代理人  黃榮作律師
被      告  甲○○○
訴訟代理人  謝秋蘭律師
當事人間損害賠償事件，本院於民國95年4 月21日言詞辯論終結
，判決如下：
  主  文
被告甲○○○應將附表所示土地之所有權移轉登記予原告。
被告甲○○○應給付原告新台幣柒萬柒仟零肆拾伍元，及自民國
九十四年九月九日起至清償日止，按年息百分之五計算之利息，
暨自民國九十四年九月一日起至將附表所示土地所有權移轉登記
予原告之日止，按月給付原告新台幣肆仟零伍拾伍元。
原告其餘之訴駁回。
訴訟費用由原告負擔二十分之一，餘由被告甲○○○負擔。
本判決第二項於原告以新台幣參萬柒仟元為被告甲○○○供擔保
後，得假執行；但被告甲○○○如以新台幣壹拾壹萬元為原告預
供擔保後，得免為假執行。
原告其餘假執行之聲請駁回。
  事實及理由
壹、程序方面
一、按訴狀送達後，原告不得將原訴變更或追加他訴，但請求之
    基礎事實同一者，不在此限，民事訴訟法第255條第1項第2
    款定有明文；而所謂請求之基礎事實同一，係指變更或追加
    之訴與原訴之原因事實，有其社會事實上之共通性及關聯性
    ，而就原請求所主張之事實及證據資料，於變更或追加之訴
    得加以利用，且無害於他造當事人程序權之保障，俾符訴訟
    經濟者稱之，最高法院91年度台抗字第648號裁定意旨可資
    參照。本件原告起訴時，係主張系爭土地（詳下述）由其與
    方氏、朱氏、周氏、蔡賢成等家族共同購入，信託登記於訴
    外人方建國名下，方建國死亡後，信託關係消滅，上開5家
    族代表人訂立協議書約定將系爭土地分歸原告及其父訴外人
    陳植佩，嗣陳植佩死亡，其餘繼承人將系爭土地之權利讓與
    原告，原告並進而與被告乙○○2人於民國90年6月20日成立
    訴訟上和解，約定乙○○2人應負責將系爭土地移轉登記予
    原告，詎系爭土地已由方建國之配偶即被告甲○○○於91年
    11月25日辦理分割繼承登記，甲○○○不同意將系爭土地移
    轉登記予原告，則乙○○2人應負給付不能之損害賠償責任
    等語（本院卷第3至5頁），嗣於本院準備程序中，追加甲○○○為被告，主張原告與方建國之信託關係因方建國之死亡
    而消滅，而方建國之繼承人甲○○○繼承系爭土地後，雖經
    催告仍拒不將系爭土地移轉登記予原告，其自得依繼承、信
    託物返還請求權及給付遲延之法律關係，請求甲○○○將系
    爭土地回復登記為其所有，並賠償因給付遲延所生之損害等
    情（本院卷第117、118頁），是以原告於起訴時已提及其與
    方建國間之信託關係因受託人死亡而消滅，其於追加之訴中
    進而依信託關係消滅為由，請求方建國之繼承人甲○○○移
    轉系爭土地所有權並負給付遲延責任，二者請求之原因事實
    有社會事實上之共通性及關聯性，且原告起訴時主張之事實
    及證據資料，於追加之訴得加以利用，並無礙於被告程序之
    保障，其追加之訴與原訴請求之基礎事實應屬同一，揆諸前
    開說明，自應准之。甲○○○辯稱訴之追加不合法云云，尚
    嫌無據。
二、次按訴狀送達後，原告不得將原訴變更或追加他訴，但擴張
    或減縮應受判決事項之聲明者，不在此限，民事訴訟法第25
    5條第1項第3款定有明文。本件原告就被告甲○○○部分，
    原係請求將附表所示土地所有權移轉登記予原告所有，並給
    付新台幣（下同）400,000元及自93年9月1日起算之法定遲
    延利息，暨自94年9月1日起，按月給付20,000元，而就被告
    乙○○2人部分，則係請求連帶給付9,367,142元，及自90年
    6月20日起算法定遲延利息；嗣於本院審理中，就甲○○○
    利息部分之聲明，減縮為自準備書(二)狀繕本送達翌日起算（
    詳民事更正聲明狀），而就乙○○2人部分之起息日，亦減
    縮為自90年6月21日起算（本院卷第33頁），核與上述規定
    相符，應予准許。
貳、實體方面：
一、原告主張：坐落屏東縣東港鎮○○段第419 、420 、452 、
    453 、465 、466 地號土地（重測前分別為內關帝段45、45
    之1 、143 、145 、146 、142 地號，下合稱系爭土地），
    以及重測前內關帝段第42、48、48之2 、48之3 、49、127
    之2 、141 、146 之2 、147 、147 之2 及148 地號等共17
    筆土地，原係由伊與方氏、朱氏、周氏、蔡賢成等家族共同
    以訴外人華成集團名義所購買，因屬農牧用地，為配合89年
    1 月26日修正前土地法之規定，信託登記於有自耕能力之訴
    外人方建國名下，嗣伊與朱氏、周氏及蔡賢成等人陸續退出
    華成集團之經營，且方建國已於84年3月13日死亡，信託關
    係消滅，伊與伊父訴外人陳植佩、乙○○2 人（方家代表人
    ）及訴外人章一萍（朱家代表人）、周倪麗珠（周家代表人
    ）、蔡賢成乃於85年7 月3 日，就信託登記於方建國名下之
    前揭17筆土地簽立協議書，約定各家族應分得之土地，其中
    伊及陳植佩分得系爭土地，本得將之移轉登記予伊等所指定
    有自耕能力者，惟系爭土地因方建國之繼承人被告甲○○○
    、訴外人方怡華、方怡貞、方儷憓、方怡莉（下稱甲○○○
    等人）就遺產稅之稅額與財政部台灣省南區國稅局（下稱國
    稅局）進行行政爭訟，遲未辦理繼承登記，而陳植佩於88年
    9 月5 日死亡後，土地法已於89年1 月26日修正刪除農地農
    有之限制，陳植佩之其餘繼承人復於90年2 月7 日，將上開
    協議書內陳植佩之權利讓與同為繼承人之伊，伊遂對乙○○
    2 人提起所有權移轉登記訴訟，並以起訴狀之送達作為債權
    讓與之通知，經本院以90年度重訴字第195 號民事事件受理
    ，伊與乙○○2 人於訴訟中達成和解，乙○○2 人願於甲○○○與國稅局之行政訴訟確定後4 個月15日內辦理系爭土地
    之繼承登記，並於繼承登記後4 個月15日內將土地返還原告
    並為所有權移轉登記，詎乙○○2 人未依約履行，而甲○○○等人與國稅局之行政訴訟經最高行政法院於88年12月30日
    判決確定，甲○○○等人於91年9 月12日完納遺產稅捐後，
    於91年11月25日將系爭土地以分割繼承原因登記在甲○○○
    名下，伊於92年間查閱土地登記簿始悉上情，遂於93年1 月
    2 日、同年月28日兩度寄發存證信函予甲○○○，催告將系
    爭土地移轉所有權登記予伊，惟甲○○○置之不理，應自93
    年2 月1 日起負給付遲延之責。另乙○○2 人依前開和解筆
    錄之內容，負有將系爭土地所有權移轉登記予伊之義務，然
    乙○○2 人給付不能，伊得依民法第226 條第1 項之規定請
    求損害賠償；再者，由上開協議書與和解筆錄之約定，可見
    伊與乙○○2 人成立第三人負擔契約，乙○○2 人於第三人
    甲○○○不履行時，即應依民法第268 條負損害賠償之責；
    退步言之，縱該協議書與和解筆錄不能解為第三人負擔契約
    ，亦係併存之債務承擔，乙○○2 人仍應負給付不能賠償責
    任。爰本於繼承、信託物返還請求權及給付遲延之法律關係
    ，請求甲○○○將系爭土地所有權移轉登記予伊，並給付依
    系爭土地自93年2 月1 日起至94年8 月31日止，按公告現值
    年息5%計算相當於租金之損害金400,000 元（應係380,000
    元之誤），且自94年9 月1 日起，按月給付20,000元；另依
    協議書、和解契約、給付不能、第三人負擔契約及併存之債
    務承擔之法律關係，請求乙○○2 人連帶賠償系爭土地公告
    現值1.4 倍之損害金即9,367,142 元；又甲○○○與乙○○
    2 人對原告所負給付義務為不真正連帶債務，故其中一方為
    給付時，他方於其給付之範圍內，免其給付義務等語。並聲
    明求為判決：(一)甲○○○應將附表所示之土地，移轉所有權
    登記為原告所有，並應給付原告400,000 元，及自準備書(二)
    狀送達翌日起至清償日止，按年息5%計算之利息，暨自94年
    9 月1 日起，按月給付原告20,000元；或被告乙○○、丙○○應連帶給付原告9,367,142 元，並自90年6 月21日起至清
    償日止，按年息5%計算之利息。(二)願供擔保，請准宣告假執
    行。
二、被告甲○○○辯稱：原告與被告方建國間就系爭土地並無信
    託或借名登記關係存在，伊取得系爭土地係基於合法之繼承
    關係，原告不得請求伊移轉系爭土地之所有權；又原告係與
    乙○○2 人簽立協議書及和解筆錄，伊非當事人，自不受上
    開協議書及和解筆錄之拘束等語。並聲明求為判決：(一)原告
    之訴駁回。(二)如受不利判決，願供擔保，請准宣告免為假執
    行。
三、被告乙○○2 人則以：系爭土地原信託登記於訴外人方建國
    名下，方建國死亡後，由其配偶即被告甲○○○繼承並登記
    為所有人，則原告本於信託關係消滅後之信託物返還請求權
    ，直接向甲○○○請求即可，並無受有損害。且原告所持之
    協議書內容僅涉及信託物之分配，尚無從執此請求伊等給付
    ，而和解筆錄內雖記載伊等應負責辦理系爭土地之繼承登記
    ，並將所有權移轉登記予原告，惟伊等並非方建國之繼承人
    ，是以該和解筆錄所載給付義務為自始不能，依民法第246
    條第1 項之規定應屬無效；縱認該和解筆錄有效，亦僅係賦
    予伊等督促甲○○○移轉系爭土地之責，並非第三人負擔契
    約，亦非併存之債務承擔。又乙○○曾於92年間寄發存證信
    函通知甲○○○移轉系爭土地所有權登記予原告，已盡其督
    促之責；而丙○○於本件協議書及和解筆錄之簽立時均不在
    場，對上開內容並不知悉，是以伊等無庸負損害賠償之責等
    語置辯，並均聲明求為判決：(一)原告之訴駁回。(二)如受不利
    判決，願供擔保，請准宣告免為假執行。
四、兩造不爭執之事項及本件爭點
  (一)兩造不爭執之事項：
  1.系爭土地原登記於訴外人方建國名下，方建國於84年3月13
    日死亡後，方建國之繼承人即被告甲○○○等人就遺產稅之
    稅額與國稅局進行行政爭訟，經最高行政法院於88年12月30
    日判決再訴願決定、訴願決定及原處分部分撤銷，其餘之訴
    駁回確定，而撤銷部分經國稅局重為處分，於91年7 月22日
    發函通知甲○○○等人重新繳納遺產稅，甲○○○等人於91
    年9 月12日繳納完畢後，並於91年11月25日將系爭土地以分
    割繼承原因登記在甲○○○名下。
  2.原告與其父訴外人陳植佩、被告乙○○2人及訴外人章一萍
    、周倪麗珠、蔡賢成於85年7月3日簽立協議書，約定由原告
    與陳植佩分得系爭土地。
  3.陳植佩於88年9 月5 日死亡後，陳植佩之其餘繼承人於90年
    2月7日，將上開協議書內陳植佩之權利讓與原告，原告遂對
    乙○○2人提起所有權移轉登記訴訟，並以起訴狀之送達作
    為債權讓與之通知，經本院以90年度重訴字第195號民事事
    件受理後，原告與乙○○2人於訴訟中達成和解，並簽立和
    解筆錄。
  (二)本件爭點
  1.系爭土地是否因信託或借名登記關係而登記於方建國名下？
  2.原告得否請求甲○○○將系爭土地所有權移轉登記予伊？
  3.甲○○○應否負給付遲延之責？
  4.原告請求乙○○2人連帶賠償損害是否有據？
五、系爭土地是否因信託或借名登記關係而登記於訴外人方建國
    名下？
  (一)原告主張系爭土地係基於信託關係登記於方建國名下，惟為
    被告甲○○○所否認。查系爭土地原係由原告與方氏、朱氏
    、周氏、蔡賢成等家族共同以訴外人華成集團名義所購買，
    登記於方建國名下，方建國於84年3 月13日死亡後，上開5
    家族之代表人乃於85年7 月3 日，就信託登記於方建國名下
    之前揭17筆土地簽立協議書，約定系爭土地由原告及其父訴
    外人陳植佩分得等情，業據原告及乙○○2 人陳明在卷（本
    院卷第
    33、68、52、158頁），並經參與協議書簽立過程之證人樓
    嘉君律師到庭證述：兩造家族之前共同經營木材業而購入系
    爭土地，因該地為農牧用地，為避免契約無效，約定找有自
    耕能力之方建國為登記名義人，後來方建國去世，雙方就信
    託登記於方建國名下之系爭及其他共17筆土地進行分配，由
    原告及陳植佩分得系爭土地，並書立協議書載明信託物返還
    之相關事宜等語明確（本院卷第200 、201 頁），且有上開
    5 家族代表人共同簽立之協議書存卷可憑（本院卷第8 至10
    頁）。參諸上開協議書內容載明「立協議書人乙○○、丙○○等人（下稱甲方），陳植佩、丁○○等人（下稱乙方），
    朱家代表人章一萍（下稱丙方），周家代表人周倪麗珠（下
    稱丁方），蔡賢成（下稱戊方），茲就土地信託登記返還事
    宜，上開各方達成下列合意…一甲、乙、丙、丁、戊方前信
    託登記於甲方之兄弟方建國（已歿）名義下之坐落屏東縣東
    港鎮○○○段地號等土地，…現存可供分配為3553.47 坪。
    二前項可供分配之3553.47 坪，依共同計算結果：…乙方分
    得坐落地號45、45之1 、143 、145 、146 、142 等6 筆土
    地（即系爭土地），合計1837.39 坪（較應分得1868.23 坪
    少分得30.84 坪），甲乙雙方亦互不補貼」等語，由是可見
    系爭土地確非方建國所自行出資購買，而係由含原告及陳植
    佩在內之上開5 家族購入後登記於方建國名下，上開5 家族
    復於85年間約定由原告及陳植佩取得系爭土地，則原告主張
    其及陳植佩與方建國間，就系爭土地有信託關係（實為借名
    登記關係，理由詳下述）存在乙節，應堪信實，甲○○○空
    言否認上情，為無可取。
  (二)按法院應依職權為法律之適用，不受當事人所陳述法律上見
    解之拘束；次按信託法頒行前，通常所謂之信託契約，受託
    人僅須就信託財產承受權利人名義，且須對信託財產，依信
    託契約所定內容為積極之管理或處分，並非將自己之財產，
    以他人名義登記時，當然即有信託關係存在。倘權利人僅以
    其購買之不動產，名義上登記於他人名下，該他人自始未負
    責管理、處分，而將該不動產之管理、使用、處分悉由權利
    人自行為之，即係側重於權利人與該他人間信任關係，應係
    成立純粹之借名登記契約，最高法院94年度台上字第953 號
    判決意旨可資參照。本件原告已清楚表明系爭土地係屬農牧
    用地，為配合修正前土地法之規定，將之登記在有自耕能力
    之方建國名下，方建國僅係單純登記名義人，並未取得所有
    權等語（本院卷第68頁），則原告及陳植佩並非因一定之經
    濟目的，始將系爭土地登記於方建國名下，其等僅係因不具
    自耕農身分，而將土地借名登記予有自耕能力之方建國，是
    以原告、陳植佩與方建國間就系爭土地，應成立借名登記契
    約，並非信託關係，兩造雖以「信託」稱之，惟並無礙於此
    借名登記之本質。另上開借名登記之目的並無違反強制、禁
    止規定或悖於公序良俗，其原因亦不能認為不正當，不發生
    無效之情形，附此敘明。
六、原告得否請求被告甲○○○將系爭土地所有權移轉登記予伊
    ？
    按借名契約性質與委任契約類同，應類推適用委任關係終止
    、消滅之規定，最高法院91年度台上字第1871號判決可資參
    酌。又委任關係，因當事人一方死亡、破產或喪失行為能力
    而消滅，民法第550 條前段定有明文，是以當事人間之借名
    登記契約，因當事人一方死亡而消滅。查原告與其父訴外人
    陳植佩將系爭土地借名登記於訴外人方建國名下，業如前述
    ，則方建國於84年3月13日死亡後，上開借名登記契約隨之
    消滅，原告及陳植佩本得請求返還系爭土地，惟陳植佩已於
    88年9月5日死亡，嗣後土地法於89年1月26日刪除農地農有
    之限制，陳植佩其餘之繼承人復於90年2月7日將有關系爭土
    地之權利讓與原告，原告自得獨立行使該借名登記返還請求
    權；又系爭土地在方建國死後，遲未辦理繼承登記，至91年
    11月25日始以分割繼承為原因登記在被告甲○○○名下乙情
    ，此為兩造所不爭，從而原告依繼承及借名登記之法律關係
    ，請求甲○○○將系爭土地所有權移轉登記予伊，洵屬正當
    。
七、被告甲○○○應否負給付遲延之責？
  (一)按給付無確定期限者，債務人於債權人得請求給付時，經其
    催告而未為給付，自受催告時起，負遲延責任，民法第229
    條第2 項前段定有明文，又催告為請求給付之意思通知，其
    方法得以言詞或書面為之，並不限形式，若債權人已為權利
    之行使，債務人仍拒不給付，自應負給付遲延責任。本件原
    告於93年1月2日、同年月28日先後寄發存證信函通知甲○○○移轉系爭土地所有權登記予原告乙情，有存證信函2 份存
    卷可憑（本院卷第59至60頁、第89至90頁），而甲○○○亦
    不爭執有收受上開存證信函（本院卷第236 頁），是以甲○○○本應於受通知後將系爭土地移轉登記予原告所有，然其
    拒不履行，自應負給付遲延之責。雖甲○○○辯稱存證信函
    之內容係要求依和解契約履行，其非契約之當事人，自無庸
    負移轉登記義務云云，然觀之前開存證信函尚載明「乙○○
    2 人已於91年11月25日將需登記於本人（即原告）名下土地
    ，即系爭土地過戶至甲○○○名下，本人已備妥過戶證件及
    印章，是否請台端履行和解內容將前揭土地辦理過戶登記本
    人名下，請指定代書辦理…本人將委由胡偉生君至東港全權
    配合代書辦理」等語（本院卷第89、90頁），由此可得知原
    告業將系爭土地原應為原告所有，但卻登記於甲○○○名下
    乙情告知甲○○○，並為請求履行義務之意思通知，是以上
    開信函已明白催告甲○○○履行甚明。
  (二)次按債務人遲延者，債權人得請求其賠償因遲延而生之損害
    。又損害賠償，除法律另有規定或契約另有訂定外，應以填
    補債權人所受損害及所失利益為限。依通常情形，或依已定
    之計劃、設備或其他特別情事，可得預期之利益，視為所失
    利益。民法第231 條第1 項、第216 條分別規定甚詳。查原
    告已於93年1 月間寄發存證信函催告被告甲○○○移轉系爭
    土地所有權，甲○○○於收受存證信函後遲不履行，致原告
    未能使用收益系爭土地，受有相當於租金之損害，則原告請
    求甲○○○自93年2 月1 日起負給付遲延之責，自應准許。
    再按耕地地租不得超過地價8%，土地法第110 條第1 項定有
    明文，而此一計收租金之規定，於損害賠償事件得據為計算
    損害之標準；依同條第2 項、同法第148 條規定，該地價係
    以申報地價為準，非以公告土地現值為據。又地租以年息8%
    為限，乃地租之租金之最高限額，非謂必照申報價額8%計算
    之，且尚斟酌基地位置、工商繁榮程度等情事，以為決定。
    查系爭土地地目旱，屬農牧用地，93年1 月間申報地價每平
    方公尺均為200 元，有土地登記第二類謄本在卷可憑（本院
    卷第11至16頁），本院復斟酌系爭土地鄰近農地於93年間之
    拍賣價格為每坪3,000 元至5,000 元間（即每平方公尺907
    元至1,512 元），有原告提出之透明房訊法拍屋一般查詢網
    頁資料1 份存卷足參（本院卷第214 至215 頁），可見系爭
    土地經濟價值不高，認原告就系爭土地所受相當於租金之損
    害，以按系爭土地申報地價年息4%計算為相當，即原告請求
    被告甲○○○給付系爭土地自93年2 月1 日起至94年8 月31
    日止，按申報價4%計算相當於租金之損害金共77,045元【
    6082 .56 （ 系爭土地總面積）×200 （申報地價）×4%（
    年息）×19/12 （遲延期間）=77,045 （元以下捨去）】，
    且自94 年9月1 日起至將附表所示土地所有權移轉登記予原
    告之日止，按月給付4,055 元【6082.56 ×200 ×4%×
    1/12=4,055 （ 元以下捨去）】，為有理由，應予准許，至
    逾此範圍之請求要屬無據，不應准之。
八、原告請求被告乙○○、丙○○連帶賠償損害是否有據？
  (一)原告主張乙○○2 人與之成立訴訟上和解，本應依和解契約
    將系爭土地移轉登記為原告所有，然渠等給付不能，應依民
    法第226 條規定負損害賠償責任等語。按民法第226 條第1
    項規定因可歸責於債務人之事由，致給付不能者，債權人得
    請求賠償損害，此係指原定給付既因可歸責於債務人之事由
    致不能實現，自應由債務人負其責任而言，惟其前提仍應以
    契約之標的自始主觀、嗣後客觀或嗣後主觀不能者，始生債
    務不履行之損害賠償問題，至於標的自始客觀給付不能者不
    在此限。次按以不能之給付為契約標的者，其契約為無效，
    民法第246 條第1 項前段規定甚詳。本件系爭土地原登記在
    乙○○名下，乙○○死亡後，其第一順位繼承人為被告甲○○○等人，並非乙○○2 人，而甲○○○等人並未拋棄繼承
    ，是以乙○○2 人本無可能繼承系爭土地並進而將所有權移
    轉登記予原告，然原告與乙○○2 人於本院90年度重訴字第
    195 號所有權移轉登記民事事件中成立之和解筆錄，卻記載
    乙○○2 人應負責辦理系爭土地之繼承登記，並將土地移轉
    登記予原告，且移轉土地之占有，則該和解契約之標的為自
    始客觀給付不能，依民法246 條第1 項前段規定，該和解契
    約應屬無效。申言之，系爭土地自締約時起即無法由被告乙○○2 人移轉所有權登記予原告所有，並非因可歸責乙○○
    2 人之事由始導致不能為移轉登記，是以原告請求乙○○2
    人負給付不能之損害賠償責任，尚屬無據。
  (二)原告再主張被告乙○○2人與其簽立之協議書與和解筆錄有
    第三人負擔契約之性質，現第三人甲○○○未依約給付，則
    乙○○2人應依民法第268條規定負損害賠償之責云云，惟為
    乙○○2人所否認。經查，原告所執協議書之內容有6項約定
    ，其中第1項係將借名登記於訴外人方建國名下之土地全數
    列明，第2、6項係記載各家族分得之土地地號與面積，第3
    、4 項係處理借名登記之土地相關稅捐之負擔，至於第5項
    則記載「甲（即乙○○2人）、乙（即原告及其父陳植佩）
    、丙、丁、戊得指定有自耕能力之人為登記名義人，於指定
    時應出具載明受指定人之姓名、地址及身分證字號之聲明書
    ，交給原受信託登記人為憑，其應分得之土地應於方建國之
    繼承人辦理繼承登記後1年內辦理移轉完畢」等文字（本院
    卷第9頁），由此可見該協議書係在處理當事人間借名登記
    契約消滅後，各方就借名登記物如何分配、返還之問題，並
    無約定由第三人對原告為給付；再參諸雙方於90年6 月20日
    所成立訴訟上和解之筆錄內容為「兩造願依附件協議書內容
    和解，於方建國之繼承人甲○○○等人與財政部就遺產稅爭
    議之行政訴訟確定後4 個月15日，由被告（即乙○○2 人）
    辦理繼承登記，並於辦理繼承登記後，由被告於4 個月15日
    內備齊證件向地政機關申請移轉土地所有權登記為原告所有
    ，並負責移轉土地之占有」等語（本院卷第21頁），足認上
    開和解筆錄之當事人為原告與乙○○2 人，內容係約定由方
    建國2 人辦理系爭土地之繼承及所有權移轉登記，而非約定
    由甲○○○為之，是以上開協議書及和解筆錄均非第三人負
    擔契約，原告前揭主張殊無足取。
  (三)原告另主張上開協議書及和解筆錄具有併存之債務承擔性質
    云云，此亦為被告乙○○2人所否認。查乙○○2人對系爭土
    地並無處分權能乙情，業如前述，是以渠等根本無從承擔甲○○○對原告所負移轉所有權登記之義務，原告主張乙○○
    2 人與甲○○○間有併存之債務承擔關係云云，亦無可採。
  (四)據上，原告執其乙○○2 人訂立之協議書與和解筆錄，請求
    乙○○2 人連帶賠償因給付不能所致之損害，為無理由，不
    應准之。
九、綜前所述，原告與訴外人方建國之借名登記關係已因方建國
    死亡而消滅，系爭土地由方建國之配偶即被告甲○○○繼承
    後，原告本得向甲○○○請求返還並為所有權移轉登記，惟
    甲○○○經原告催告後仍拒不履行，自應負給付遲延之責，
    從而，原告本於繼承、借名登記及給付遲延之法律關係，請
    求甲○○○將系爭土地所有權移轉登記予原告，並給付原告
    77,045元，及自準備書(二)狀繕本送達翌日即94年9 月9 日起
    至清償日止，按年息5%計算之利息，暨自94年7 月1 日起至
    將附表所示土地所有權移轉登記予原告之日止，按月給付原
    告4,055 元，為有理由，應予准許；其逾此範圍之請求，非
    屬有據，無從准之。另被告乙○○2 人無庸對原告負損害賠
    償之責，是原告請求乙○○2 人連帶給付9,367,142 元，及
    自90年6 月21日起至清償日止，按年息5%計算之利息，為無
    理由，應予駁回。
十、原告及被告甲○○○分別陳明願供擔保請准宣告假執行或免
    為假執行，就上述准許之金錢給付部分，核無不合，爰分別
    酌定相當之擔保金額宣告之。另按命債務人為一定之意思表
    示之判決確定或其他與確定判決有同一效力之執行名義成立
    者，視為自其確定或成立時，債務人已為意思表示，強制執
    行法第130 條第1 項定有明文，是以本判決主文第1 項判決
    命甲○○○將附表所示之土地所有權移轉登記予原告，原告
    得於判決確定後持本判決單獨向地政機關申請登記，然本判
    決尚得以提起上訴，於言詞辯論終結時，無從得知確定與否
    ，其性質屬不適於強制執行，當不得為假執行之宣告，是原
    告此部分假執行之聲請，即屬無據，應駁回之。至原告敗訴
    部分既經駁回，其假執行之聲請亦失所據，應併予駁回。
十一、結論：原告之訴為一部有理由，一部無理由，依民事訴訟法
    第79條，第390 條第2 項、第392 條第2 項，判決如主文。
中    華    民    國    95    年    5     月    5     日
                  民事第一庭  審判長法  官  甯馨
                                    法  官  曾鴻文
                                    法  官  莊珮君
附表
┌──┬─────────┬──────┬─────┐
│編號│ 地           號  │面       積 │ 應有部分 │
│    │                  │（平方公尺）│          │
├──┼─────────┼──────┼─────┤
│ 1  │屏東縣東港鎮○○段│1,047.16    │全     部 │
│    │419地號           │            │          │
├──┼─────────┼──────┼─────┤
│ 2  │同上段420地號     │2,441.98    │全     部 │
├──┼─────────┼──────┼─────┤
│ 3  │同上段452地號     │1,113.38    │全     部 │
├──┼─────────┼──────┼─────┤
│ 4  │同上段453地號     │336.59      │全     部 │
├──┼─────────┼──────┼─────┤
│ 5  │同上段465地號     │403.93      │全     部 │
├──┼─────────┼──────┼─────┤
│ 6  │同上段466地號     │739.52      │全     部 │
├──┼─────────┼──────┼─────┤
│合計│                  │6082.56     │          │
└──┴─────────┴──────┴─────┘
正本係照原本作成。
如不服本判決，應於送達後20日內，向本院提出上訴狀並提出上
訴理由，如於本判決宣示後送達前提起上訴者，應於收受判決後
10日內補提上訴理由書（須附繕本）。
中    華    民    國    95    年    5     月    5     日
                                    書記官  何明昌


司法院資訊處製作；財團法人民間司法改革基金會備份。
